臺灣彰化地方法院刑事判決　　　　　　　100年度智易字第6號
公　訴　人　臺灣彰化地方法院檢察署檢察官
被　　　告　魏吳惠
上列被告因違反商標法案件，經檢察官提起公訴（100年度偵字
第928號），本院判決如下：
    主  文
魏吳惠犯商標法第八十二條之非法販賣侵害商標權之商品罪，處
拘役肆拾日，如易科罰金以新臺幣壹仟元折算壹日。扣案如附表
之物，均沒收之。
    事實及理由
一、犯罪事實：
  (一)魏吳惠係址設彰化縣彰化市○○街57號之「永豐帽子皮件批
    發」負責人，明知如米老鼠、唐老鴨、GUCCI等商標圖樣，
    分別業經美商迪士尼企業公司（下稱迪士尼公司）、義商固
    喜歡固喜公司（下稱固喜歡固喜公司）向經濟部智慧財產局
    申請註冊取得商標權（相關註冊證號、商標專用期間均詳如
    附表所示），現仍在專用期間內，近年在全球國際知名品牌
    市場行銷甚廣，品質著有商譽，為業界及消費大眾所共知之
    著名商標，未經商標註冊人授權或同意，不得輸入、販賣（
    包括販入）、意圖販賣而陳列相同商標、近似商標之仿冒商
    品，竟基於輸入、販賣、意圖販賣而陳列仿冒上開商標商品
    之集合犯意，自民國（下同）98年7月間自中國大陸地區輸
    入仿冒GUCCI網狀圖案之皮包，並在上述店內上架販售並賣
    出數個。又基於同一營業之集合犯意，將自己印製有米老鼠
    、唐老鴨商標之兒童吊帶商品，意圖販賣而陳列於一樓商店
    貨架上。
  (二)嗣於99年10月12日，經警持搜索票至彰化縣彰化市○○街57
    號之「永豐帽子皮件批發」執行搜索而查獲，並扣得仿冒
    GUCCI網狀商標之皮包共36件、仿冒米老鼠、唐老鴨商標之
    兒童吊帶共812件，而查獲上情。
  (三)案經內政部警政署保安警察第二總隊第一大隊第二中隊，報
    告臺灣彰化地方法院檢察署檢察官偵查後起訴。
二、認定事實所憑之證據及理由：
  (一)訊據被告固然承認：自大陸地區輸入扣案皮包、陳列於貨架
    上，並賣出數個皮包，及自己於多年前製造有米老鼠、唐老
    鴨圖案之而兒童吊帶，並99年10月12日在一樓貨架上被查扣
    兒童吊帶等等事實，但否認有何犯罪，辯稱：米老鼠、唐老
    鴨吊帶是我在三十幾年前做的，但是滯銷賣不出去。貼紙都
    是三十幾年前印的，那些物品我都放在一樓很高的地方，並
    不是要陳列；在一樓商場的貨架上雖有放皮包，但該皮包我
    是先申請貓眼商標，申請通過後，我才從大陸地區進口，我
    的手提包一個賣新台幣120元，但是賣得不好，我的手提包
    圖案與GUCCI圖案不一樣。
  (二)手提包部分：
  1.被告雖提出以其兒子魏信億名義申請之貓眼圖商標註冊證（
    註冊號數00000000、使用期間98年7月16日～108年7月15 日
    ），欲證明扣案皮包係使用自己註冊之商標。然查，被告申
    請之貓眼商標，係由二個正向及倒轉之「Ｃ」，水平排列組
    合成類似「∞」；而被告被查緝之手提包，有部分二個Ｃ是
    上下排列的「8」形狀（如審理期日勘驗之照片），也有部
    分二個Ｃ是水平排列之「∞」形狀（如偵卷第50頁照片）。
    而無論是「∞」或「8」圖形，其整體造型並非著重在∞或8
    的圖形，而是有網狀排列之特徵，∞或8的圖形之間並有以
    二個點點串連起來，編織成網狀。故本件扣案36件皮包之花
    紋圖樣，其實與被告自己申請之貓眼圖商標之特徵，並不完
    全一樣。
  2.而正品GUCCI皮包之商標（註冊號0000000），設計重點在正
    向及倒轉之兩個Ｇ，組合成類似∞，並以編織成網狀方式標
    示其特徵。雖然真正GUCCI商標兩個Ｇ組合，與被告貓眼商
    標兩個Ｃ組合，有細微差異，但均以編織成網狀方式標示其
    特徵，故扣案手提包之花紋，與正品GUCCI手提包之花紋（
    商標），乍看之下，確實非常近似。固喜歡固喜公司授權在
    台灣代表王明廉先生，偵查中亦確認扣案皮包之材料、配件
    、材質、價格均與原廠GUCCI正品皮包不同，並非來自GUCCI
    原廠，此有鑑定證明書一份可證（偵卷第8頁）。
  3.且被告既然只申請兩個Ｃ組成的貓眼圖商標，就不應該擴張
    使用將貓眼之間以網狀編織起來，這樣就極為類似GUCCI 註
    冊之網狀商標（註冊號0000000）。且經濟部智慧財產局函
    覆，被告雖申請貓眼圖商標，但並不包括將該商標圖樣接續
    使用於商品之情形，如果當初是以貓眼之間以網狀編織之圖
    樣申請註冊，就可能會近似於GUCCI公司註冊之網狀商標（
    註冊號0000000），自無法取得註冊；從而被告兒子名義申
    請之貓眼圖商標，其使用範圍並不包括如扣案物之連續使用
    之網狀圖樣，此有經濟部智慧財產局100年5月4日（100）智
    商20535字第10080154340號函可證（見偵卷第62頁）。
  (三)兒童吊帶部分：
  1.按商標法第29條第1項規定「商標權人於經註冊指定之商品
    或服務，取得商標權。」，又同條第二項第一款規定，商標
    註冊後，於同一商品或服務，使用相同於其註冊商標之商標
    者，應得商標權人之同意。此所謂「使用」商標，依據商標
    法第6條規定：「本法所稱商標之使用，指為行銷之目的，
    商標用於商品、服務或其有關之物件，或利用平面圖像、數
    位影音、電子媒體或其他媒介物足以使相關消費者認識其為
    商標。」，縱然被告列印米老鼠、唐老鴨之貼紙之時間，可
    能早於92年9月10日以前，但被告將有米老鼠、唐老鴨貼紙
    之吊帶商品，陳列於貨架上，此一陳列行為亦屬「使用」之
    樣態之一，會使消費者誤以為該吊帶與迪士尼公司有所相關
    ，當亦屬侵害他人商標權之行為，亦應禁止。
  2.被告辯稱該米老鼠、唐老鴨貼紙是三十幾年前印的，應不侵
    犯檢察官所指之92年9月10日申請之米老鼠、唐老鴨（指定
    服裝類」商品類別第25類）商標云云。然而米老鼠、唐老鴨
    乃國際著名之商標，至少58年4月10日就由美商迪士尼公司
    申請唐老鴨商標使用於鞋類物品（商標註冊號為00000000）
    、59年4月13日由美商迪士尼公司申請米老鼠商標使用於運
    動帽、雜誌、內衣類等商品上（商標註冊號為0000000、
    00000 00、0000000、0000000），該註冊時間至今超過40年
    ，米老鼠、唐老鴨是迪士尼公司之著名卡通、商品，被告不
    可能不知道。雖然依據檢察官所引用之商標資料，米老鼠、
    唐老鴨指定於商品類別第25類「衣服、靴鞋、帽子」，應該
    是從93年6月16日正式註冊（偵卷第13-15頁），但參照上述
    說明，「陳列」此項商品即是侵害商標權之「使用」行為，
    亦應構成商標法第81 條所處罰之行為。
  3.依據本院勘驗搜索錄影光碟，99年10月12日警方人員確實是
    在一樓靠近電梯前，發現系爭兒童吊帶，警方在一樓電梯前
    貨架上拿起兒童吊帶觀看後，才予以扣押，當時吊帶是掛在
    貨架掛勾上，包裝完好，並非廢棄不要的吊帶，警方隨後在
    二樓倉庫裡發現有大量兒童吊帶，以上事實有本院當庭勘驗
    之筆錄可證。被告既然將少數吊帶放在一樓貨架上，且是以
    掛勾勾著，係在貨架第一排，當時警方人員目光所及，就發
    現該貼有米老鼠、唐老鴨貼紙之吊帶掛在貨架第一排，被告
    此舉應構成「意圖販賣而陳列」無誤。
  4.扣案兒童吊帶812件，因缺乏防偽標籤及無權利標示，故確
    認為仿冒品無誤，此有迪士尼公司委託國內博仲法律事務，
    出具之鑑定報告書一份可證（偵卷第11-12頁）。
  5.按商標法施行細則第13條「申請商標註冊，應依商品及服務
    分類表（詳如附表）之類別順序，指定使用之商品或服務類
    別，並具體列舉商品或服務名稱。」，故迪士尼公司指定商
    標使用於第25類「衣服、靴鞋、帽子」類，並具體列舉多項
    服裝類物品。雖然00000000、00000000、00000000等三件商
    標註冊案件時，沒有列舉出「童用吊帶」或「吊褲帶」，最
    接近的列舉商品為「服飾用皮帶」。但本件兒童吊帶屬於服
    裝類商品應無疑問，且使用上功能接近於皮帶，其性質、功
    能、行銷場所等均雷同，依一般社會通念，應屬類似商品，
    因此上述三個商標註冊之效力，其排他權利應包括本件兒童
    吊帶，此亦有經濟部智慧財產局100年7月4日（100）智商20
    535字第10080270440號函附卷可證（見偵卷第78頁）。
  (四)此外，本案尚有被告於警詢、偵查中之供述、證人即警員黃
    治國於偵查中之供述、經濟部智慧財產局商標資料檢索資料
    、經濟部智慧財產局商標註冊簿影本3紙、現場照片8張、扣
    案之仿冒米老鼠及唐老鴨童裝吊帶商品照片8張、執行搜索
    蒐證光碟一片、內政部警政署保安警察第二總隊第一大隊第
    二中隊搜索扣押筆錄、扣案之仿冒GUCCI手提包共36個、仿
    冒米老鼠及唐老鴨童裝吊帶共812件等物可證。
  (五)綜上所述，本案事證明確，被告犯行洵堪認定，應依法論科
    。
二、論罪科刑之理由：
  (一)核被告魏吳惠所為，係犯商標法第82條明知為未得商標權人
    同意「於類似之商品，使用相同之註冊商標」「於同一商品
    ，使用近似於註冊商標之商標」商品而販賣罪名。被告之輸
    入、意圖販賣而陳列、販入等低度行為，均為高度之販出（
    販賣）行為所吸收，僅論處一個販賣罪名。
  (二)又按刑事法若干犯罪行為態樣，本質上原具有反覆、延續實
    行之特徵，立法時既予特別歸類，定為犯罪構成要件之行為
    要素，則行為人基於概括之犯意，在密切接近之一定時、地
    持續實行之複次行為，倘依社會通念，於客觀上認為符合一
    個反覆、延續性之行為觀念者，於刑法評價上，即應僅成立
    一罪，學理上所稱「集合犯」之職業性、營業性或收集性等
    具有重複特質之犯罪均屬之，例如經營、從事業務、收集、
    販賣、製造、散布等行為概念者是（最高法院九十五年度臺
    上字第一○七九號判決意旨參照）。本件被告輸入、意圖販
    賣而陳列、販入、販出等行為，乃營業性行為，均係在接續
    期間內以相同之方式持續進行，未曾間斷，是此犯行，即具
    有反覆、延續實行之特徵，於行為概念上，應認屬集合犯之
    包括一罪。又被告以集合犯方式同時侵害多件商標權，乃一
    行為侵害數法益、觸犯數罪名，屬想像競合，應從一重處斷
    。
  (三)爰審酌被告販賣仿冒商標商品，破壞商品交易秩序，損害真
    正商品所表彰之商譽及品質，累及我國國際名聲，且扣案之
    仿冒商品數量龐大，情節非輕，然考量被告無前科，素行尚
    佳、年事已高，實際販出之仿冒商品數量不多，及其犯罪之
    動機、目的、生活狀況、智識程度、犯後並未坦承犯行等一
    切情狀，量處如主文所示之刑，並諭知易科罰金之折算標準
    。扣案如附表所示仿冒商品，均係被告犯商標法第82條之罪
    所販賣之商品，均應依商標法第83條規定，宣告沒收。
三、據上論斷，依刑事訴訟法第299 條第1 項前段，商標法第82
    條、第83條，刑法第11條、第41條第1項前段、第55條，判
    決如主文。
本件經檢察官高宏銘到庭執行職務。
中    華    民    國  100    年    8    月    31      日
                  刑事第七庭        法  官  葉明松
以上正本證明與原本無異。
如不服本判決應於收受判決後10日內向本院提出上訴書狀，並
應敘述具體理由。其未敘述上訴理由者，應於上訴期間屆滿後
20日內向本院補提理由書(均須按他造當事人之人數附繕本)
「切勿逕送上級法院」。
告訴人或被害人對於判決如有不服具備理由請求檢察官上訴者，
其上訴期間之計算係以檢察官收受判決正本之日期為準。
中    華    民    國  100    年    8    月    31      日
                                    書記官  施秀青
附表：
┌──────┬────┬─────────────┬───────────┐
│   扣案物   │行為態樣│侵害態樣                  │被侵害商標權人（字號）│
├──────┼────┼─────────────┼───────────┤
│仿冒迪士尼商│意圖販賣│商標法第81條第1項第2款「於│美商迪士尼公司、米老鼠│
│標吊帶812件 │而陳列  │類似之商品或服務，使用相同│圖形商標（註冊號數    │
│            │        │於其註冊商標之商標，有致相│00000000、00000000、唐│
│            │        │關消費者混淆誤認之虞者。」│老鴨圖形商標（註冊號數│
│            │        │                          │00000000），專用期限均│
│            │        │                          │為93年6月16日～103年6 │
│            │        │                          │月15日。              │
├──────┼────┼─────────────┼───────────┤
│仿冒GUCCI商 │輸入、販│商標法第81條第1項第3款「於│義大利固喜歡固喜公司、│
│標手提包36件│入、意圖│同一或類似之商品或服務，使│GUCCI網狀商標（註冊號 │
│            │販賣而陳│用近似於其註冊商標或團體商│數00000000、專用期限為│
│            │列、販出│標之商標，有致相關消費者混│94年8月16日～104年8月 │
│            │        │淆誤認之虞者。」          │15日）                │
└──────┴────┴─────────────┴───────────┘
【附錄本案論罪法條】
商標法第81條
未得商標權人或團體商標權人同意，有下列情形之一者，處 3
年以下有期徒刑、拘役或科或併科新臺幣 20 萬元以下罰金：
一、於同一商品或服務，使用相同之註冊商標或團體商標者。
二、於類似之商品或服務，使用相同之註冊商標或團體商標，有
    致相關消費者混淆誤認之虞者。
三、於同一或類似之商品或服務，使用近似於其註冊商標或團體
    商標之商標，有致相關消費者混淆誤認之虞者。
商標法第82條
明知為前條商品而販賣、意圖販賣而陳列、輸出或輸入者，處
1 年以下有期徒刑、拘役或科或併科新臺幣 5 萬元以下罰金。